臺灣臺中地方法院刑事判決　　　　　　　　　　　九十三年度重訴字第二三七八號
　　公　訴　人　臺灣臺中地方法院檢察署檢察官
　　被　　　告　戊○○
　　選任辯護人　林開福
右列被告因殺人等案件，經檢察官提起公訴（九十三年度偵字第一四八三五號）及移
    主  文
戊○○殺人，處無期徒刑，褫奪公權終身；又未經許可，持有可發射子彈具有殺傷力
之改造玩具手槍，處有期徒刑壹年陸月，併科罰金新台幣拾萬元，罰金如易服勞役，
以新台幣玖佰元即銀元佰元折算壹日，改造玩具手槍壹枝、子彈壹顆，均沒收；應
執行無期徒刑，併科罰金新台幣拾萬元，罰金如易服勞役，以新台幣玖佰元即銀元
佰元折算壹日，褫奪公權終身，改造玩具手槍壹枝、子彈壹顆，均沒收。
    事  實
一、戊○○明知具殺傷力之槍砲彈藥，係屬槍砲彈藥刀械管制條例所管制之物品，非
  經中央主管機關許可，不得持有；竟於民國八十七年間某日（確實之時間，已經
    不復記憶），自其叔叔黃釗龍處取得具殺傷力之改造玩具手槍一枝及土造子彈五
    顆等物，戊○○於取得該槍、彈後，即基於未經許可持有具殺傷力之改造玩具手
    槍及子彈之犯意，將之藏放於其在彰化縣福興鄉○○村○○路十二號住處，而未
    經許可持有之。又戊○○前即有施用第二級毒品甲基安非他命之習慣，迄九十三
    年八月十七日晚上十時許，戊○○又在彰化縣福興鄉○○村○○路十二號住處，
    以自製之吸食器施用第二級毒品甲基安非他命後，因前所購買供施用之毒品已施
    用完畢，遂以電話聯繫姓名、年籍均不詳綽號「阿升」之毒品販賣者（即藥頭）
    ，欲向該綽號「阿升」之人購買第二級毒品甲基安非他命，雙方並約定在臺中市
    都會公園交貨；戊○○於聯繫妥當後，遂於翌日（即八月十八日）凌晨零時許，
    攜帶現金新台幣（下同）五萬元，且因甲基安非他命長期依賴，合併施用甲基安
    非他命所引發之精神病，而致猜忌多疑性格，畏懼前往購買毒品時，遭人欺侮，
    遂將其所持有之前揭具殺傷力之改造玩具手槍一枝及土造子彈五顆攜帶防身，並
    駕駛車牌號碼八Ｈ─五五九０號自用小客車（車主登記名義為黃陳氣，係戊○○
    之祖母）前往約定地點即臺中市都會公園等待毒品交易；因綽號「阿升」之人並
    未依約現身，戊○○久候不耐，遂再以電話聯絡綽號「阿升」之人，綽號「阿升
    」之人即指示戊○○前往都會公園山下之便利商店等候，渠會派人前往交貨等語
    ；戊○○隨即將所攜帶子彈裝填上彈匣，並駕車前往等候，然綽號「阿升」之人
    亦未派人前往交貨，戊○○因久候綽號「阿升」等人不至，且因施用第二級毒品
    甲基安非他命所引起之精神病發，其當時之精神狀況，對於外界事務之判斷能力
    ，已經較普通人之平均程度，顯然減退；迄同日凌晨二時許，適周錦男騎乘車牌
    號碼ＰＴ二─０五七號重型機車經過，而向戊○○看了一眼，戊○○誤以為周錦
    男即係綽號「阿升」之人所派遣者，遂駕車追趕，欲查看周錦男是否為綽號「阿
    升」之人所派前來交付毒品者，而沿臺中縣龍井鄉○○村○○○路，由臺中市往
    臺中縣龍井鄉方向行駛，至同日凌晨二時十二分，雙方行至臺中縣龍井鄉○○村
    ○○○路三五四號「雍景大樓」前三叉路口時，戊○○即駕車將周錦男攔下，並
    下車質問周錦男是否要找人，因周錦男沒有回應，竟基於殺人之犯意，於同日凌
    晨二時十三分許，先以右手揮拳毆打周錦男，又倒退數步再往前以手推打周錦男
    ，旋轉身離開周錦男約二、三公尺遠之距離，取出所攜帶具殺傷力之槍、彈，朝
    周錦男方向連續射擊四發子彈（檢察官誤載為射擊三發，且其中一發因卡彈而未
    擊發），其中一發擊中周錦男所騎前揭車牌號碼ＰＴ二─０五七號機車之車身，
    一發擊中周錦男之左側腹部，另二發則未擊中人車，戊○○見周錦男中槍倒地後
    ，隨即駕車逃離現場；嗣因「雍景大樓」之管理員侯誌林聽聞聲響後出來查看，
    見狀隨即報警處理，周錦男經救護車緊急送往行政院國軍退除役官兵輔導委員會
    臺中榮民總醫院急救，迄同日凌晨四時許，仍因腹部中彈，而貫穿左右兩側腎臟
    並傷及腹主動脈及血管四周軟組織，並傷及肝臟右下葉，再貫穿腹膜至右外側表
    皮下，使後腹腔大出血，造成失血性休克，而發生死亡之結果。
二、經警受理報案後前往處理，在案發現場扣得彈殼二顆、彈殼上段一顆、底火帽二
    顆、彈頭一顆等物，並採集現場煙蒂三支、血跡等現場證物送驗。及調取臺中縣
    龍井鄉公所裝置於該處之攝影機所拍攝之畫面資料，查知係戊○○所為後，於同
    日下午前往戊○○在彰化縣福興鄉○○村○○路十二號住處埋伏守候，迄同日下
    午五時許，戊○○駕車返家欲拿取物品逃亡時，為警逮捕，並在其身上扣得具殺
    傷力之土造子彈一顆及彈殼上段一顆等物；經戊○○向承辦之員警供稱其所持有
    之具殺傷力之改造手槍業經丟棄在彰化縣福興鄉○○街三七之三號附近外崙腳橋
    排水溝內，然經警前往打撈未獲。
三、案經臺中縣警察局烏日分局報請臺灣臺中地方法院檢察署檢察官偵查起訴及移送
    併辦。
    理  由
一、
  (一)被告戊○○雖曾於經檢察官起訴移審本院時之訊問及本院九十三年十月二十二日
    行準備程序時就其警詢時所為之供述為刑求抗辯，並供稱為警逮捕時在車上有二
    位員警毆打伊，一個打伊之肚子、一個打伊之嘴巴等；然於本院審理時則表示不
    做刑求抗辯，並供稱承辦之員警僅問渠人是否為其所殺者，且於九十三年八月十
    八日其為警逮捕、解送及訊問時，均無警方承辦人毆打或刑求等語；稽其供述之
    內容並不一致，是否可採，已堪疑慮；且查被告於九十三年八月十八日經警逮捕
    後，旋於同年月十九日移送檢察官，並經檢察官向本院聲請羈押獲准，而於同日
    解送臺灣臺中看守所羈押；經本院向臺灣臺中看守所函詢被告入所時之內外傷紀
    錄及健康檢查情形，經函覆被告於入所時並無明顯傷疤，有該所九十三年十月十
    四日中所坤衛字第０九三０００五一四三號函檢附之收容人內外傷紀錄表及被告
    健康檢查表各一紙附卷可稽；已可認被告於本院準備程序所言，遭警毆打肚子及
    嘴巴等語，應不可採信；蓋被告如確遭人毆打肚子及嘴巴，應易生傷害之結果，
    當無事隔一日，即全無傷疤之理。再經本院訊問案發當時逮捕被告及其後協同前
    往打撈被告丟棄槍枝之員警即證人甲○○、乙○○、己○○、庚○○、丁○○等
    人，均具結被告為警逮捕後即承犯殺人犯行，並無員警對被告施暴等語；顯見被
    告於移審及本院準備程序時所為刑求之抗辯，僅係臨訟任意所為之抗辯，所供應
    不足採信；且其後於本院審理時亦供述未遭刑求等語，並不為此項抗辯，是其在
    警詢時所為之供述，應非出於強暴、脅迫所為者，當有證據能力，合先敘明。
  (二)右揭被告確有未經許可持有具殺傷力之改造玩具手槍、土造子彈及以該槍射擊被
    害人周錦男，並致周錦男發生死亡之結果等犯罪事實，業據被告於警詢、檢察官
    訊問及本院審理時均坦承不諱；且於本院審理時已經明確供述其所持有具殺傷力
    之改造玩具手槍一枝及子彈等物，係於八十七年間自其叔叔即案外人黃釗龍（業
    已死亡）處取得者，及案發前即九十三年八月十七日晚上十時許，施用毒品後，
    因毒品已經施用完畢，故以電話聯絡藥頭即綽號「阿升」之人，約在都會公園交
    付安非他命，但未遇綽號「阿升」，其後被告再打電話給綽號「阿升」聯繫，該
    人表示會派一個人去都會公園下面的一家超商等；被告即駕車前往該處，後來被
    告在超商看到被害人周錦男騎車緩慢經過，伊以為就是他，即開車追趕，之後才
    開車攔下被害人周錦男，問被害人周錦男是否要來找人，但被害人周錦男沒有講
    話，其後被告即出手毆打被害人周錦男，並取出所攜帶之槍、彈對被害人周錦男
    射擊等情；被告已經就其所為未經許可持有具殺傷力之改造玩具手槍、土造子彈
    及殺人等犯罪事實之情節，供述甚為明確，應屬可採。至於被告在警詢及檢察官
    訊問時就為何攔下被害人周錦男之動機，雖供述係因在路上遭人任意超車而懷恨
    在心，誤以為被害人周錦男即係超車之人，故將之攔下開槍射擊等情，雖與在本
    院審理時關於此部分之供述容有不符；然查被告已經於本院供述其當日確係欲前
    往向綽號「阿升」之人購買毒品者，在警詢及偵查時因畏懼另涉毒品犯行，故不
    敢講，始任意編撰他人任意超車之事實；查如被告係因他人任意超車而心懷不滿
    ，自會加速追趕，且案發之時間已深夜二時許，路上人車不多，縱追趕不及，二
    者之距離亦不致相差太遠；又該人若係任意超車，顯見與被告無關，豈有可能於
    任意超車之後，復快速取得機車，騎乘至路上查看；凡此均見被告並無誤認騎乘
    機車之被害人周錦男即係任意超車之人之可能，是其在警詢及檢察官訊問時所為
    關於此部分之供述，應與事理經驗不符，應不可採；自應以被告在本院審理時關
    於此部分之供述，為屬可信。
  (三)本件案發現場附近經臺中縣龍井鄉公所裝設三部路口監視攝影機，其中二號攝影
    機鏡頭為東南向西北方向拍攝，三號攝影機鏡頭為西南向東北方向拍攝，且鏡頭
    調整為近距離攝影，以供拍攝往來車輛車號使用，有臺中縣警察局烏日分局九十
    三年十一月八日函覆本院之員警職務報告及攝影機裝設現場圖（見本院卷第八０
    頁至第八十二頁）在卷可稽。而經警調取案發時臺中縣龍井鄉公所所設置之三號
    攝影機所拍攝之資料，於案發時確適有一車牌號碼八Ｈ─五五九０號自用小客車
    行經該處，有該攝影翻拍照片二張在卷可按（見九十三年度偵字第一四八三五號
    偵卷第三十九頁）；且被告自承該部車即為其所駕駛者，並證人即該車牌號碼八
    Ｈ─五五九０號自用小客車之所有人即被告之祖母黃陳氣於警詢時亦證述案發時
    該車確係由被告所駕駛使用者，核與被告此部分供述之情節相符。又被告所駕駛
    之車牌號碼八Ｈ─五五九０號自用小客車於九十三年八月十八日凌晨二時十二分
    二十三秒出現於前述三號攝影鏡頭後，旋於同年月日時十二分二十九秒，前述二
    號攝影鏡頭出現一部白色自用小客車，且此期間並無其他車輛經過，亦即駕駛車
    牌號碼八Ｈ─五五九０號自用小客車之人行駛於臺中縣龍井鄉○○村○○○路，
    自東往西行駛，於先經過三號攝影機可得拍攝之地點後，數秒鐘之後即出現於二
    號攝影機可得拍攝之範圍；而該車之駕駛人於駕車將被害人周錦男所騎之機車攔
    下後，先是徒手毆打，繼而有類似舉槍射擊之動作，亦有經警調取該二號攝影機
    所拍攝畫面，轉錄之光碟一張在卷可證，且經本院勘驗屬實（詳細勘驗之結果詳
    後述），亦即依前述攝影內容可得推斷該駕駛車牌號碼八Ｈ─五五九０號自用小
    客車之人即係其後殺害被害人周錦男之人，應足認定。
  (四)次查，警方在案發現場採集所得之煙蒂三支（即九十三年度偵字第一四八三五號
  偵卷第十九頁刑案現場平面圖編號九、十、十一所示之地點），經送內政部警政
    署刑事警察局鑑定結果，認其中編號０二煙蒂ＤＮＡ與被告之ＤＮＡ─ＳＴＲ型
    別相同，有該局九十三年十月二十八日刑醫字第０九三０一七五六九四號鑑驗書
    在卷可稽，可證該煙蒂確係被告抽畢後丟棄在現場者，足認被告確曾出現於案發
    現場，此亦可為前揭被告自白之佐證。
  (五)又被告毆打及槍擊被害人周錦男之過程，適為臺中縣龍井鄉公所所裝置之監視錄
    影機（即前揭二號攝影機）拍攝被告行為之全部過程，而經本院勘驗結果，該錄
    影資料因距離較遠（依前揭攝影機裝設現場圖所示，二號攝影機距離被害人周錦
    男倒地處約四十點一公尺），固不能清晰辨認加害人及被害人之容貌，然能辨認
    出加害人係一駕駛白色自用小客車者，被害人係騎乘機車者，行為人之動作亦約
    略可分辨，其加害行為之過程如下（時間係指畫面上所顯示之時間，為九十三年
    八月十八日凌晨二時許）：
    1.十二分二十九秒：
      加害人所駕駛白色自小客車出現於畫面右下方。
    2.十二分三十秒：
      被害人騎乘機車於該白色自小客車後方。
    3.十二分三十五秒：
      被害人欲騎乘機車往左上方叉路行駛時，白色自小客車即往左邊行駛，擋住機
      車無法順利左轉，致被害人為閃避該車，而往右邊叉路行駛。
    4.十二分三十八秒：
      被害人欲從該自小客車右後方超越時，該自小客車即於三叉路口空地前倒車攔
      住被害人。
    5.十二分四十秒：
      被害人遭加害人以自小客車攔下，雙方車輛皆於三叉路口空地前停止。
    6.十二分四十二秒：
      加害人開啟駕駛座車門。
    7.十二分四十四秒：
      加害人自該自小客車下車。
    8.十二分四十九秒：
      加害人步行繞過該自小客車前方，至被害人左前方約一公尺處。
    9.十二分五十二秒：
      二人狀似談話。
    10.十二分五十七秒：
      有一計程車自左上方路段向畫面右下方方向行駛。
    11.十二分五十九秒：
      被害人脫下安全帽。
    12.十三分０九秒：
      加害人舉起右手往被害人頭部歐打，被害人身體向右傾斜閃躲。
    13.十三分十五秒：
      加害人往後退了幾步，旋即又向前以手推打被害人。
    14.十三分二十二秒：
      肢體衝突停止。
    15.十三分二十八秒：
      加害人轉身離去。
    16.十三分三十一秒：
      加害人離被害人約二、三公尺時復又轉身，右手平舉狀似開槍，被害人身體及
      機車向右傾斜，旋即回復正常姿勢。
    17.十三分三十八秒：
      加害人似又開槍射擊（畫面未見雙手有平舉狀），被害人身體及機車再度向右
      傾斜，幾近倒地，復又回復正常姿勢。
    18.十三分四十四秒：
      加害人平舉右手，似又向被害人開槍射擊，但被害人除身體輕微右傾狀似閃躲
      ，並無如前述傾斜角度較大之現象。
    19.十三分四十七秒：
      加害人步行至白色自小客車左前方，此時被害人將機車放倒，離開機車，站於
      機車旁邊。
    20.十三分五十秒：
      加害人於白色自小客車左前方回頭，右手平舉指向被害人狀似開槍，被害人旋
      即倒地。
    十三分五十六秒：
      加害人於自小客車駕駛座車門前方來回走動。
    十三分五十八秒：
      被害人倒地後復又爬起，加害人則欲開啟該自小客車駕駛座車門。
    十三分五十九秒：
      被害人步伐不穩往前方步行離去，加害人開啟該自小客車駕駛座車門。
    十四分０一秒：
      被害人步行轉左，往附近停靠之廂型車方向走去，加害人進入該自小客車駕駛
      座並關閉車門。
    十四分０四秒：
      被害人走往該廂型車尾後方（該廂型車擋住錄影視線，無法拍攝到被害人情況
      ），加害人駕車準備駛離現場。
    十四分０六秒：
      加害人駕駛該白色自小客車離開現場。
    十四分十九秒：
      被害人自廂型車尾後方往機車方向走回，步伐不穩。
    十四分二０秒：
      被害人自廂型車尾後方走出數步後，即於路中間倒地不起。
    十五分三十四秒：
      有一民眾走出，於三叉路口空地左側向被害人倒地方向張望，但未靠近，隨即
      離去。
    十七分四十三秒：
      另一民眾往被害人倒地現場前進。
    十八分三十四秒：
      數位民眾開始聚集圍觀，但均未靠近被害人。
    二十一分五十五秒：
      救護車到達現場。
    二十二分０九秒：
      警車到達現場。
    有臺中縣警察局烏日分局調取該錄影資料並轉錄成之光碟片一張附卷可證，且經
    本院於審理期日以電腦播放光碟內容之方式勘驗，被告並不爭執勘驗之結果，亦
    有本院審判筆錄在卷可稽；而依前揭勘驗之結果可認，被告於案發時應係持槍連
    續對被害人周錦男方向射擊四發子彈，且係於九十三年八月十八日凌晨二時十三
    分五十秒射擊第四發子彈時，被害人周錦男旋即中彈倒地，而被害人周錦男倒地
    後，被告即在其所駕前開自用小客車前來回走動，並隨即駕車逃離現場，而無再
    開槍射擊之行為，此等事實，顯可認定；檢察官起訴認被告係對被害人周錦男射
    擊三發子彈，且一槍並未擊發等情，應與事實不符，自應由本院逕予更正。
  (六)再查，警方於受理報案後，旋即派員前往處理，並搜集現場證據，而依前述勘驗
    光碟之內容顯示，被害人周錦男中槍倒地及被告駕車離開後，雖有部分民眾在附
    近圍觀，然均未靠近現場，且救護車及警方迅速於同日凌晨二時二十一分五十五
    秒、二十二分０九秒即到達現場，計算被告離開現場迄員警到場之時間經過約僅
    八分鐘，足見此刑案現場之保存甚為完整，並無外力介入或破壞而致污染現場跡
    證之行為，是在該現場所採集取得之物，自得充本案之證據。前揭被告開槍對被
    害人周錦男射擊之事實，並有經警在該現場扣得完整彈殼二顆、彈殼上段一顆、
    底火帽二顆、彈頭一顆可證；且有被害人周錦男送醫後自其身上取出之彈頭一顆
    ，及其後被告為警逮捕後自其身上扣得之彈殼上段一顆及土造子彈一顆可證；而
    扣案物品經送鑑定結果，認扣案之彈殼、彈殼上段、底火帽、彈頭等，分係土造
    子彈經擊發後所生之彈殼、彈殼上段、底火帽、彈頭，子彈係直徑八點九ｍｍ之
    土造子彈，有內政部警政署刑事警察局九十三年九月十六日刑鑑字第０九三０一
    七五八四四號槍彈鑑定書一件附卷可查（見九十三年度偵字第一四八三五號卷第
    六十九頁以下）；而計算扣案物品，已擊發之完整彈殼（即底火帽及彈殼上段結
    合完整者）有二顆，已經分離之底火帽及彈殼上段各有二顆，而底火帽及彈殼上
    段適可結合成一顆完整之彈殼，且各該彈殼、彈殼上段、底火帽等既係均已經擊
    發者，當亦可推論被告總共應係擊發四顆子彈，核亦與前揭本院勘驗案發現場錄
    影光碟之內容相符；從而，被告雖於本院審理時供述其係對被害人周錦男射擊三
    發子彈，第四發卡彈等語，然查被告當時之精神狀態係處於精神耗弱狀態（詳後
    述），且開槍後即慌亂逃逸，是否能確實記憶其共對被害人周錦男射擊幾發子彈
    ，不無疑問；且依前揭錄影光碟內容所示，被害人周錦男於被告射擊最後一發子
    彈後，隨即倒地，其後被告並無再舉槍射擊之行為，顯見並無被告所稱最後一發
    子彈卡彈之情形；且依扣案彈殼、彈殼上段、底火帽等計算，應係共擊發四顆子
    彈等情，業如前述，本案被告對被害人周錦男應係共射擊四發子彈之事實，應足
    認定，被告雖供述係三發子彈，然既與客觀之事實不符，當係記憶不清所致，其
    此部分供述，自不足採。
  (七)被告所持有之子彈，既可擊發，有前揭內政部警政署刑事警察局鑑定報告附卷可
    稽；且其中一顆並貫穿被害人周錦男騎車牌號碼ＰＴ二─０五七號機車之車身，
    一顆擊中被害人周錦男之左側腹部，並致被害人周錦男發生死亡之結果，足認被
    告所持有之土造子彈應具有殺傷力；另被告所持有之改造玩具手槍雖未扣案，而
    無從鑑定，然查其可供用以擊發適用之子彈，顯見機械性能良好，而亦有殺傷力
    ，亦可認定。再被告於偵查及本院審理時雖供述其自案外人黃釗龍處取得之子彈
    數量為六顆，其中一顆已經其於不詳時、地試射完畢等語；然按被告之自白，不
    得作為有罪判決之唯一證據，仍應調查其他必要之證據，以察其是否與事實相符
    ，刑事訴訟法第一百五十六條第二項定有明文。查依現存之證據僅足認定被告持
    有之子彈數量為五顆（其中四顆於殺人時射擊完畢，一顆扣案），被告所供其另
    持有之一顆子彈已於不詳時、地試射完畢之事實，既無其他必要之證據可證確與
    事實相符，自難遽以採信；亦即本案被告所未經許可持有具殺傷力之土造子彈，
    應為五顆。
  (八)被害人周錦男因遭被告持槍射擊，子彈自被害人周錦男左側腹部射入，進入腹腔
    造成腸繫膜出血、大腸穿孔，再進入後腹腔，貫穿左側腎臟，傷及腹主動脈及血
    管四周的軟組織，貫穿右側腎臟，使後腹腔大出血；並在右側腹腔傷及肝臟右下
    葉，最後貫穿腹膜至右外側表皮下；而因腹部槍彈創、腎臟及下主動脈槍彈創、
    失血性休克，經緊急送醫救治，而仍於九十三年八月十八日凌晨四時許，發生死
    亡之結果，有臺灣臺中地方法院檢察署檢察官解剖筆錄、解剖報告書、相驗屍體
    證明書、行政院國軍退除役官兵輔導委員會臺中榮民總醫院檢附之被害人周錦男
    病歷資料及Ｘ光片照片等附卷可查；而被害人周錦男既係因遭被告持槍射擊而發
    生死亡之結果，顯見被害人周錦男之死亡與被告之行為間，為有相當之因果關係
    ，亦已足認定。
  (九)依前揭錄影帶之內容亦可得知被告與被害人周錦男二人之距離不過二、三公尺之
    遙，而以此近距離範圍，直接對被害人周錦男之腹部發射子彈，依一般人之社會
    生活經驗，顯知槍、彈具有強大之殺傷力，一但擊中人體，即可因而擊中致命部
    位或受重大創傷失血過多等而致人於死，足以發生死亡之結果，應為被告所知之
    甚明，且能認識者，被告既有此認識而猶仍持之對被害人周錦男連續發射，足認
    被告確有殺人之犯意，且基於此犯意持槍對被害人周錦男射擊，因而造成被害人
    周錦男死亡結果之發生。
  (十)此外，並有臺中縣警察局烏日分局所拍攝之命案現場照片三十二張、解剖照片三
    十八張、子彈照片三張（見九十二年度相字第一一七三號卷第七十頁以下）、刑
    案現場平面圖、打撈槍枝照片七張、刑案現場搜證照片二十九張（見九十三年度
    偵字第一四八三五號卷第十九頁至第三十六頁）、車籍作業系統─查詢認可資料
    二件（同上偵卷第五十頁、五十一頁）等附卷可稽。
  (十一)綜上所述，應認被告之自白有如上所述之證據可資佐證，其自白確與事實相符，
    而得為證據，本件事證已經明確，被告所為違反槍砲彈藥刀械管制條例及殺人犯
    行，均事證明確，足堪認定，應依法論科。
二、
  (一)查被告所為未經許可持有具殺傷力之改造玩具手槍之行為後，槍砲彈藥刀械管制
    條例業於九十四年一月二十六日，經總統以華總一義字第０九四０００一０一０
    一號令修正公布，並於同年月二十八日生效。修正後之槍砲彈藥刀械管制條例第
    十一條業經刪除，並與原該條例第八條、第十條合併修正移列為修正後該條例第
    八條；而依修正後該條例第八條第四項規定，未經許可，持有可發射子彈具有殺
    傷力之改造玩具手槍罪之刑度，業已提高為三年以上十年以下有期徒刑，併科新
    台幣七百萬元以下罰金；修正前槍砲彈藥刀械管制條例第十一條第四項規定之法
    定刑為一年以上七年以下有期徒刑，併科新台幣七百萬元以下罰金；是本件被告
    上揭違反槍砲彈藥刀械管制條例之犯行，於行為後法律已有變更，經比較新舊法
    之結果，以修正前之槍砲彈藥刀械管制條例有利於被告，依刑法第二條第一項但
    書規定，應適用最有利於被告之法律即修正前槍砲彈藥刀械管制條例第十一條第
    四項罪刑處斷；又槍砲彈藥刀械管制條例第十二條第四項之未經許可，持有具殺
    傷力之子彈罪並未修正，自應逕行適用現行規定，均合先敘明。
  (二)核被告所為係犯修正前槍砲彈藥刀械管制條例第十一條第四項未經許可持有具殺
    傷力之改造玩具手槍罪及槍砲彈藥刀械管制條例第十二條第四項未經許可持有子
    彈罪及刑法第二百七十一條第一項殺人罪；被告以一行為持有槍、彈之行為，係
    一行為犯修正前槍砲彈藥刀械管制條例第十一條第四項及槍砲彈藥刀械管制條例
    第十二條第四項之罪，應依想像競合犯之規定，從一重之修正前槍砲彈藥刀械管
    制條例第十一條第四項之未經許可，持有具殺傷力之改造玩具手槍罪處斷。
  (三)次按精神耗弱人之行為，得減輕其刑，刑法第十九條第二項定有明文；查被告所
    犯殺人罪部分，業經供述其因有長期使用安非他命之習慣，且案發當日係因前所
    購買之毒品已經施用完畢，故攜帶金錢及槍、彈外出欲向綽號「阿升」之人購買
    毒品等情，經核與被告為警查獲時所採尿液送檢驗結果呈甲基安非他命陽性反應
    之事實相符，有詮昕科技股份有限公司九十三年八月二十六日濫用藥物尿液檢驗
    報告一件在卷可查（按其尿液檢出濃度安非他命之閾值為五二九ng/ml ，甲基安
    非他命之閾值為二二六六ng/ml ，應判定為施用甲基安非他命）。而依文獻記載
    （Drugs of Abuse、Neyler's Side Effects of Drugs第十三版、Texbook of
    Therapeutics.Drug and Management第六版、AFHS Drug Information(2000)）
    指出，安非他命屬中樞精神興奮劑，使用後會有情緒及活動力亢進、警覺性增加
    、降低疲勞感、愉悅、多話的行為特徵；但於藥效消失後，反而會出現極度疲憊
    、抑鬱、疲乏、麻木等現象。重覆使用並會產生耐受性、依賴性及強迫使用等作
    用。其會因使用劑量大小，個人體質差異及對藥物敏感度不同，而有不同之作用
    產生，包括：失眠、焦慮、暴躁易怒、易受刺激、恐慌、神智不清、情緒不穩、
    記憶減退、妄想、視幻覺、聽幻覺、譫妄、靜坐不能、暈眩、震顫、反射過度、
    多話、緊張狀態、過度發汗、口乾、金屬味覺、厭食、運動困難、噁心、嘔吐、
    腹瀉或便祕、腹部痙攣、體溫升高、心跳加速、心悸、心律不整、血壓升高、感
    覺異常、方向感喪失、具攻擊性、自殺及殺人傾向、精神分裂症等。另亦會造成
    神經系統傷害、高血壓、腦溢血、抽搐痙攣、昏迷、體溫過高、橫紋肌溶解及急
    性腎衰竭，甚至導致死亡（見行政院衛生署管制藥品管理局網站資料， http://
    www.nbcd.gov.tw ）。而被告經本院送行政院衛生署草屯療養院實施精神鑑定，
    經該院鑑定結果認綜合被告之過去生活史、疾病史、身體檢查、心理評估結果及
    精神狀態檢查，認被告臨床診斷為安非他命依賴，合併安非他命引起之精神病；
    且被告表示案發當晚曾使用安非他命，在取得毒品之過程中，見到騎機車路人，
    以為是藥頭派來的。在無法取得毒品後，氣憤之餘，對機車騎士開槍。其當時對
    外界環境之知覺理會、判斷能力，因使用安非他命或海洛因造成影響，可能達到
    精神耗弱程度，但是藥效減退後，其精神狀態可恢復如常，有該院九十四年一月
    二十四日草療精字第四四六號函附之精神鑑定報告書一件附卷可稽。又查本件案
    發之過程為被告久候綽號「阿升」所派交付毒品之人不至，因被害人周錦男適騎
    機車經過，看了被告一眼，使被告誤以為被害人周錦男即係要交付毒品之人，遂
    駕車追趕攔下，因被害人周錦男未有回應，被告即持槍連續對被害人周錦男射擊
    ，依其情節以斷，若被告行為時之精神，對於外界事務之判斷能力與普通人無異
    ，於駕車攔下被害人周錦男後，當已經發覺其並非綽號「阿升」所派來之人，應
    不致任意舉槍對毫無關係之路人射擊。本院綜合上情，認被告於行為時之精神機
    能，對於外界事物之感受、判斷能力，已較普通之人的平均程度顯然減退，而有
    精神耗弱之情形，爰就被告所犯殺人罪部分，依刑法第十九條第二項規定減輕其
    刑；又刑法第二百七十七條第一項殺人罪其法定刑為死刑、無期徒刑或十年以上
    有期徒刑，刑之減輕部分，依刑法第六十四條、第六十五條規定，其中死刑部分
    減為無期徒刑或十五年以下十二年以上有期徒刑，無期徒刑部分減為七年以上有
    期徒刑，均併予敘明。
  (四)又查持有槍、彈罪，其持有之繼續，為行為之繼續，而非狀態之繼續；故被告於
    八十七年間某日起持有該槍、彈之行為，已獨立構成犯罪；嗣後被告雖於九十三
    年八月十八日攜帶槍、彈前往購買毒品時，臨時起意持所攜之槍、彈殺人，自應
    以所犯持有槍、彈罪與殺人罪併合處罰，不能因其利用持有之槍、彈，即認為與
    殺人行為，亦具有方法結果關係，而認係牽連犯；從而，被告所犯修正前槍砲彈
    藥刀械管制條例第十一條第四項未經許可持有具殺傷力之改造玩具手槍罪與殺人
    罪二罪間，犯意各別，罪名互殊，應予分論併罰，檢察官起訴認係牽連犯，應從
    一重處斷等語，容有誤會，應有未洽。
  (五)爰審酌被告雖無犯罪紀錄前科之品行（有臺灣臺中地方法院檢察署刑案資料查註
    紀錄表及臺灣高等法院被告全國前案紀錄表各一件在卷可稽），然其犯罪竟因購
    買毒品不遂即憤而任意攔停路人持槍殺害，顯恣意剝奪他人之生命權，輕賤人命
    直如草芥；本件犯罪係持具殺傷力之槍、彈擊殺被害人周錦男之犯罪手段兇殘，
    造成被害人周錦男無可彌補之死亡結果，使被害人周錦男之妻即被害人丙○○頓
    失倚靠而喪夫，被害人周錦男之子二人（分係八十三年、八十五年生者）幼年喪
    父，被害人周錦男之父（二十一年生）老年喪子，其因犯罪所生之損害不可謂不
    鉅；又被告自案發後迄今，雖其選任辯護人於本院審理時陳述被告有委其祖父、
    母與被害人丙○○等人商談民事賠償事宜，然迄今被告並未達成和解或賠償被害
    人丙○○等人，亦據被害人丙○○於本院陳述明確；雖被告於經本院審理後，終
    於坦承犯行而稍有悔意，然綜觀其全部犯罪之情節，被害人周錦男與被告無任何
    關聯仇隙，偶因夜間騎車外出，即遽遭被告殺害，嚴重破壞社會安全秩序；及被
    告所持有具殺傷力槍、彈之數量、持有之期間，並參照檢察官具體求處被告死刑
    等一切情狀，分別量處如主文所示之刑，其中殺人罪部分既處無期徒刑，應併依
    刑法第三十七條第一項規定宣告褫奪公權終身，未經許可持有具殺傷力之改造玩
    具手槍罪所處罰金部分並諭知易服勞役之折算標準；且宣告之最重刑既為無期徒
    刑，自不執行他刑，而應執行無期徒刑；然罰金及從刑則不在此限，爰併就所處
    罰金部分諭知易服勞役之折算標準，及宣告褫奪公權終身，以儆效优。末查，被
    告所持有具殺傷力之改造玩具手槍，雖經被告丟棄，且經警前往打撈未獲而未扣
    案，然具殺傷力之改造玩具手槍材質多係鐵製，滅失不易，且無證據可認該經被
    告丟棄之槍枝已經滅失，自應依刑法第三十八條第一項第一款規定，宣告沒收。
    另被告所持有之子彈，其中四顆已經被告擊發完畢，僅剩彈殼、彈殼中段、底火
    帽、彈頭等扣案，已經喪失其違禁物性質，且為鑑驗機關即內政部警政署刑事警
    察局鑑定完畢後，留存供建檔之用（詳前揭槍彈鑑定書），爰不予宣告沒收；其
    餘扣案具殺傷力之土造子彈一顆，則為違禁物，亦應依刑法第三十八條第一項第
    一款宣告沒收。
  (六)檢察官移送併辦部分（九十三年度偵字第一七七三三號）之事實，與起訴部分之
    事實為屬同一事實，已經本院一併審究，附此敘明。
據上論斷，應依刑事訴訟法第二百九十九條第一項前段，修正前槍砲彈藥刀械管制條
例第十一條第四項、槍砲彈藥刀械管制條例第十二條第四項，刑法第二條第一項但書
、第十一條前段、第二百七十一條第一項、第十九條第二項、第三十七條第一項、第
五十五條前段、第四十二條第二項、第五十一條第四款、第三十八條第一項第一款，
罰金罰鍰提高標準條例第二條，判決如主文。
中      華      民      國      九十四      年    三    月    二十四    日
         臺灣臺中地方法院刑事第十一庭
                                        審判長法  官  林 源 森
                                              法  官  王 世 華
                                              法  官  廖 慧 如
右正本證明與原本無異
如不服本判決，應於收受本判決後十日內向本院提出上訴書狀，其未敘述上訴理由者
，並得於提起上訴後十日內向本院補提理由書狀（均須按他造當事人之人數附繕本）
「切勿逕送上級法院」
                                              書記官
中      華      民      國      九十四      年    三    月    二十四    日
附錄本案論罪科刑法條全文：
中華民國刑法第二百七十一條
(普通殺人罪)
殺人者，處死刑、無期徒刑或十年以上有期徒刑。
前項之未遂犯罰之。
預備犯第一項之罪者，處二年以下有期徒刑。
修正前槍砲彈藥刀械管制條例第十一條
未經許可，製造、販賣或運輸第四條第一項第一款所稱其他可發射金屬或
子彈具有殺傷力之各式槍砲者，處五年以上有期徒刑，併科新臺幣一千萬
元以下罰金。
未經許可，轉讓、出租或出借前項所列槍砲者，處三年以上十年以下有期
徒刑，併科新臺幣七百萬元以下罰金。
意圖供自己或他人犯罪之用，而犯前二項之罪者，處無期徒刑或七年以上
有期徒刑，併科新臺幣一千萬元以下罰金。
未經許可，持有、寄藏或意圖販賣而陳列第一項所列槍砲者，處一年以上
七年以下有期徒刑，併科新臺幣七百萬元以下罰金。
第一項至第三項之未遂犯罰之。
槍砲彈藥刀械管制條例第十二條
未經許可，製造、販賣或運輸子彈者，處一年以上七年以下有期徒刑，併
科新台幣五百萬元以下罰金。
未經許可，轉讓、出租或出借子彈者，處六月以上五年以下有期徒刑，併
科新台幣三百萬元以下罰金。
意圖供自己或他人犯罪之用，而犯前二項之罪者，處三年以上十年以下有
期徒刑，併科新台幣七百萬元以下罰金。
未經許可，持有、寄藏或意圖販賣而陳列子彈者，處五年以下有期徒刑，
併科新台幣三百萬元以下罰金。
第一項至第三項之未遂犯罰之。
